【裁判字號】    98,金訴,1
【裁判日期】    990921
【裁判案由】    違反銀行法等
【裁判全文】
臺灣臺東地方法院刑事判決             98年度金重訴字第1號
                                       98年度金訴字第1號
公  訴  人  臺灣臺東地方法院檢察署檢察官
被      告  Ｉ○○
            Ｊ○○
            甲○○
上列三人共同
選任辯護人  吳漢成律師
上列被告等因違反銀行法等案件，經檢察官提起公訴(98年度偵
字第286、313號)、移送併案審理(98年度偵字第1002號)及追加
起訴（98年度偵字第880號）、移送併案審理(98年度偵字第9712
號)，本院判決如下：
    主  文
Ｉ○○、Ｊ○○、甲○○共同違反非銀行不得辦理國內外匯兌業
務之規定，Ｉ○○處有期徒刑參年貳月。Ｊ○○及甲○○各處有
期徒刑壹年柒月，Ｊ○○及甲○○均緩刑肆年，並各應向公庫支
付新臺幣拾萬元。扣案如附表一所示之物沒收。犯罪所得新臺幣
肆拾肆萬貳仟參佰零肆元，Ｉ○○、Ｊ○○、甲○○、「黃先生
」及「庚○○」連帶沒收之，如全部或一部不能沒收時，以Ｉ○○、Ｊ○○、甲○○、「黃先生」及「庚○○」之財產連帶抵償
之。
    犯罪事實
一、Ｉ○○、Ｊ○○及甲○○明知非銀行不得辦理國內外匯兌業
    務，且預見經由地下匯兌在臺灣地區與大陸地區往來的資金
    ，可能包含因詐欺等重大犯罪所得之財物，但為圖地下匯兌
    可獲得之佣金，乃自民國96年10月間起至98年1月間止，與
    真實姓名年籍不詳之成年人「黃先生」及「辛○○」共同基
    於非法辦理國內外匯兌業務及掩飾他人因重大犯罪所得財物
    之犯意，向在大陸地區及臺灣地區之不特定人招攬新臺幣與
    人民幣之雙向匯兌業務，其匯兌方式為，Ｉ○○在大陸地區
    與「黃先生」商議兩岸地下匯兌業務，Ｉ○○、甲○○及「
    辛○○」招攬不特定客戶，由Ｉ○○提供自己於兆豐國際商
    業銀行北彰化分行(下稱兆豐銀行北彰化分行)00000000000
    號帳戶、中國信託商業銀行股份有限公司(下稱中國信託銀
    行)000000000000號帳戶、Ｊ○○於兆豐銀行北彰化分行000
    00000000號帳戶，如有人民幣兌換為新臺幣者，由兌換人將
    人民幣匯入Ｉ○○指定之大陸地區帳戶，Ｉ○○再指定在臺
    灣地區之Ｊ○○將新臺幣匯入兌換人所指定之臺灣地區帳戶
    ;新臺幣兌換人民幣者，則由兌換人將新臺幣匯入Ｉ○○指
    定之臺灣地區帳戶，由Ｊ○○確認無誤後，Ｉ○○再將人民
    幣匯入兌換人指定之大陸地區帳戶。其中甲○○部分，甲○○另要求Ｉ○○提供臺北富邦銀行之帳戶作為臺灣地區匯入
    新臺幣之帳戶，Ｉ○○遂請不知情之友人癸○○申辦臺北富
    邦銀行彰化分行000000000000號帳戶供其使用，作為「辛○○」、甲○○將人民幣兌換為新臺幣在臺灣地區匯入的帳戶
    之一，此外，甲○○復借用不知情之Ａ○○所有臺灣銀行彰
    化分行000000000000號帳戶，並委由不知情之Ａ○○代為轉
    帳匯款，與Ｉ○○及Ｊ○○依上開方式從事兩岸地下匯兌，
    Ｉ○○、Ｊ○○、甲○○、「黃先生」及「辛○○」詳細之
    匯兌時間、金額及匯款帳戶，詳如附表二、三、四、五所示
    ，Ｉ○○、Ｊ○○、甲○○、「黃先生」及「辛○○」從事
    非法地下匯兌金額合計共新臺幣137,383,034元。
二、在臺灣地區之丙○○○○、戊○○、丁○○及己○○等詐欺
    集團成員，於97年10月6日詐騙壬○新臺幣170萬元，其中13
    6萬元依大陸地區詐欺集團成員之指示匯入Ｉ○○中國信託
    銀行之帳戶內;又在臺灣地區之丙○○○○、乙○○、子○○等詐欺集團成員，於97年10月9日詐騙李遜吾新臺幣203萬
    元，其中162萬4仟元依大陸地區詐欺集團成員之指示，在臺
    北富邦銀行北中壢分行以無摺存款方式匯入癸○○臺北富邦
    銀行之帳戶內;嗣在臺灣地區之丙○○○○、子○○、戊○○及乙○○等詐欺集團成員，於97年10月13日詐騙壬○新臺
    幣270萬元，其中220萬元依大陸地區詐欺集團成員之指示，
    在臺北富邦銀行北中壢及中壢分行以無摺存款方式匯入癸○○臺北富邦銀行之帳戶內，Ｉ○○、Ｊ○○、甲○○、「黃
    先生」及「辛○○」等人再以上開兩岸地下匯兌方式，將前
    揭詐欺集團匯款之金額轉匯至大陸地區，掩飾他人因重大犯
    罪所得財物。
三、案經臺灣臺東地方法院檢察署檢察官自動檢舉偵查起訴。
    理  由
壹、證據能力部分：
一、按被告以外之人於審判外之言詞或書面陳述（即學理上所稱
    之「傳聞證據」），除法律有規定者外，不得作為證據（即
    學理上所稱之「傳聞法則」）。刑事訴訟法第159條第1項固
    有明文。惟按被告以外之人於審判外之陳述，雖不符刑事訴
    訟法第159條之1至之4之規定，而經當事人於審判程式同意
    作為證據，法院審酌該言詞陳述或書面陳述作成時之情況，
    認為適當者，亦得為證據；當事人、代理人或辯護人於法院
    調查證據時，知有第159條第1項不得為證據之情形，而未於
    言詞辯論終結前聲明異議者，視為有前項之同意，刑事訴訟
    法第159條之5定有明文。查本案以下所引用之傳聞證據，被
    告3人及其等之辯護人於本院審理中均表示沒有意見，同意
    作為證據，且迄於言詞辯論終結前，亦未就本院所調查之證
    據資料主張有刑事訴訟法第159條第1項不得為證據之情形，
    本院審酌該證據作成之情況，認均無不適當情事，依刑事訴
    訟法第159條之5第2項之規定，均有證據能力，合先敘明。
二、檢察官提出通訊監察錄音監聽譯文為證，而通訊監察譯文係
    直接依據監聽錄音光碟片內所容製作，性質上屬光碟片衍生
    而出之證據，僅在證明通話事實及內容之存在而已，非屬供
    述證據，自無供述證據可能存在之人之知覺能力、記憶能力
    、表達能力及真誠性問題，核無傳聞法則之適用餘地。再被
    告及其辯護人於本院審理時，對該通訊監察譯文之內容均表
    示無意見，是該通訊監察譯文表顯無記載不符或與本案欠缺
    關聯性之情，此等通訊監察內容既係實施刑事訴訟程序之公
    務員依本院核發之通訊監察書所取得之證據，該等證據依刑
    事訴訟法第158條之4規定之反面解釋，自有證據能力，而得
    為證據，本案卷附通訊監察譯文表，自均有證據能力。
貳、實體部分
一、被告Ｉ○○、Ｊ○○及甲○○共同違反非銀行不得辦理國內
    外匯兌業務規定之犯罪事實，業據被告3人於偵查及本院審
    理中坦白承認，核與證人癸○○於偵查中之證詞、證人丑○○、寅○○、卯○○、辰○○、巳○○、午○○、未○○、
    申○○、酉○○、戌○○、亥○○、天○○、地○○、宇○○、宙○○、玄○○、黃○○、Ａ○○、Ｂ○○、Ｃ○○、
    Ｄ○○、Ｅ○○、Ｆ○○於調查筆錄中之證詞相符，並有中
    國信託銀行97年10月16日中信銀集作字第97511314號函及附
    件之Ｉ○○000000000000號帳戶之交易往來明細、兆豐銀行
    北彰化分行98年1月15日(98)北彰營字第0004號函及附件之
    Ｉ○○00000000000號帳戶、Ｊ○○00000000000號帳戶之交
    易往來明細、臺北富邦銀行彰化分行癸○○000000000000號
    帳戶之交易往來明細、臺灣銀行彰化分行Ａ○○0000000000
    00號帳戶之交易往來明細、臺灣土地銀行卯○○帳戶之開戶
    資料及交易明細、臺灣區中小企業銀行辰○○帳戶之銀行開
    戶資料及交易明細、華信商業銀行股份有限公司巳○○之開
    戶資料及交易明細、合作金庫銀行Ｇ○○之開戶資料及交易
    明細、上海商業銀行員林分行未○○之開戶資料及交易明細
    、全國金融機構大額通貨交易資料查詢結果、彰化銀行南勢
    角分行亥○○之開戶資料及交易明細、臺北富邦銀行松南分
    行天○○之開戶資料及交易明細、臺灣企銀地○○之開戶資
    料及交易明細、華南商業銀行宇○○之開戶資料及交易明細
    、臺北市第五信用合作社宙○○之開戶資料及交易明細、彰
    化銀行中崙分行之玄○○開戶資料及交易明細、華南商業銀
    行黃○○之開戶資料及交易明細、渣打國際商業銀行股份有
    限公司Ｂ○○匯款申請書2張、臺灣銀行水湳分行98年8月31
    日水湳營字第09800029471號函及附件Ｃ○○匯款單正反面
    各1 張、臺灣銀行Ａ○○取款單及匯款給周玉芬之匯款單各
    1張、臺灣銀行Ａ○○匯款給Ｅ○○之匯款單1張、臺灣銀行
    Ａ○○匯款給Ｆ○○之匯款單1張、Ｊ○○使用0000000000
    號行動電話之通訊監察譯文及Ｊ○○電子信箱資料、Ｊ○○
    電腦留存匯款帳戶資料9張等在卷足憑，復有兆豐銀行北彰
    化分行Ｉ○○之存摺4本、Ｊ○○之存摺8本、中國信託銀行
    Ｉ○○之存摺1本、臺北富邦銀行癸○○之存摺2本、Ｊ○○
    所有之MOTOROLA行動電話1支、行動電話0000000000號sim卡
    1張，Ｉ○○所有之00000000000號sim卡1張等扣案可資佐證
    。而其中有關被告Ｉ○○、Ｊ○○及甲○○從事兩岸地下匯
    兌之金額，附表二、三，分別為被告Ｉ○○及Ｊ○○於兆豐
    銀行北彰化分行帳戶內有從事兩岸地下匯兌之交易明細，附
    表四為被告Ｉ○○借用癸○○臺北富邦銀行帳戶有從事兩岸
    地下匯兌之交易明細，附表五則為被告甲○○借用Ａ○○臺
    灣銀行彰化分行帳戶從事兩岸地下匯兌之交易明細。被告Ｉ
    ○○、Ｊ○○及甲○○3人共同違反非銀行不得辦理國內外
    匯兌業務規定之犯行堪以認定。
三、被告Ｉ○○、Ｊ○○及甲○○共同犯掩飾他人因重大犯罪所
    得財物部分:訊據被告Ｉ○○、Ｊ○○及甲○○3人均矢口否
    認有何洗錢犯行，均辯稱:不認識丙○○○○等詐欺集團之
    成員，且不知道丙○○○○等詐欺集團成員匯入Ｉ○○中國
    信託帳戶及癸○○臺北富邦銀行帳戶內的錢是詐騙所得云云
    。惟查:
(一)丙○○○○、戊○○、丁○○及己○○等詐欺集團成員，於
    97年10月6日詐騙壬○170萬元，其中136萬元匯入Ｉ○○中
    國信託銀行之帳戶內;又丙○○○○、乙○○、子○○等詐
    騙集團成員，於97年10月9日詐騙李遜吾203萬元，其中162
    萬4仟元在臺北富邦銀行北中壢分行以無摺存款方式匯入癸○○臺北富邦銀行之上開帳戶內;再丙○○○○、子○○、
    戊○○及乙○○等詐欺集團成員，於97年10月13日詐騙壬○
    270萬元，其中220萬元在臺北富邦銀行北中壢及中壢分行以
    無摺存款方式匯入癸○○富邦銀行之帳戶內等情，業據證人
    丙○○○○、戊○○及乙○○於本院審理中證述在卷(見本
    院98年度金重訴字第1號卷第268至284頁、第328至335頁)，
    並有中國信託銀行Ｉ○○帳戶之交易明細、臺北富邦銀行癸○○帳戶之交易明細及行動電話0000000000門號之監聽譯文
    (見98年度偵字第286號卷一第62頁、卷三第795頁)在卷憑足
    ，另有丙○○○○、子○○、乙○○及戊○○等人於97年10
    月9日及97年10月13日分別在臺北富邦銀行北中壢分行及中
    壢分行匯款至臺北富邦銀行癸○○帳戶之錄影光碟2片扣案
    可資佐證，上開光碟2片內容並經於本院審理中勘驗無誤(見
    本院98年度金重訴字第1號卷第266頁)。
(二)被告Ｉ○○、Ｊ○○及甲○○3人於本院審理中，均承認上
    開丙○○○○等詐欺集團成員將詐騙所得匯入Ｉ○○中國信
    託銀行帳戶及癸○○臺北富邦銀行帳戶後，均有依其3人平
    常處理地下匯兌之方式轉匯至大陸地區，有關被告3人是否
    觸犯洗錢罪之爭點，在於被告3人是否有掩飾丙○○○○等
    詐欺集團犯罪所得財物之故意?
１、按刑法上之故意，可分為直接故意與不確定故意（間接故意
    ），所謂「不確定故意」，係指行為人對於構成犯罪之事實
    ，預見其發生而其發生並不違背其本意者，刑法第13條第2
    項定有明文。再近年來，詐欺集團之首腦隱匿在大陸地區，
    經由在大陸地區之詐欺集團成員，以各種理由撥打電話至臺
    灣地區一般民眾行動電話或住家，佯稱退稅、欠款、中獎，
    假冒檢察官要監管帳戶等方式詐騙，再指揮在臺灣地區之車
    手前往取款及將詐騙所得轉匯至大陸地區之犯罪層出不窮，
    而該等犯罪，多數均利用人頭帳戶作為出入帳戶，已經媒體
    廣為披載，為公眾周知之事實。
２、被告Ｉ○○於偵查中供稱:「(問:為何你向你姊姊說，帳戶
    的錢不要留太多，查到會被查扣?)這是正常的，因為我客戶
    在九十七年七、八月就被調查過，我那些釜豐貿易公司陳小
    姐、Ｈ○○、丑○○被調查時我就知道我慘，因為詐欺集團
    的錢匯入戶頭，釜豐貿易公司陳小姐、Ｈ○○、丑○○就有
    提醒我，我想說要出面說明。」(見98年度偵字第286號卷一
    第153頁)。復於本院中供稱:「(問:為什麼要跟姊姊說帳戶
    流通每天不要超過5萬元?)我們會怕帳戶被詐欺集團利用，
    會被凍結。我怕賠我客戶錢，我不知道要到哪裡拿錢給客戶
    。(問:怕被詐欺集團利用，為什麼要繼續作地下匯兌的業務
    ?)這一、二年的景氣特別差，我投資的印刷廠都被倒滿多錢
    的，所以我是想說可以用地下匯兌賺的一些錢來補經營工廠
    失利的虧損。」(見本院98年度偵聲字第13號卷第17頁)。又
    被告Ｊ○○於偵查中供稱:「(問:你有向Ｉ○○說不要做了
    ?)有，去年有些銀行有問我，中國信託、兆豐銀行都有問我
    ，他也問我有否司法單位的傳票，他會回來處理，我自己心
    裡會害怕，會有那麼多錢進來，又有這麼多錢出去，我有向
    Ｉ○○說不要害我，我有家庭，我從去年銀行問我，我就開
    始問他，所以才告訴他不想幫他做。」、「(問:為何匯款單
    沒有九十八年一月以後的?)我撕掉了。因為Ｉ○○使用的帳
    戶，當天有匯入、出多少錢，Ｉ○○會叫我寫給他，是傳真
    給他，我隔一天確認後他有收到我就撕掉了。」、「(問:Ｉ
    ○○為何說無摺進來沒有關係，小筆要擋一下是何意?(提示
    監聽錄音並提示癸○○的戶頭資料))cd存現是無摺的，因為
    銀行的人向我說正常做生意的人，不會晚上去用存款機去存
    錢，我就把這情形告訴我弟弟。」(見偵查卷98年度偵字第
    313 號卷第56頁、58頁、79頁)。再被告甲○○於本院審理
    中供稱:「(問:對於檢察官追加起訴書所載犯罪事實有何意
    見?) 那是辛○○要匯款，我是依照他的指示。時間太久，
    對於檢察官追加起訴書所載金額我不能確定。我承認我有做
    地下匯兌，但是我沒有參與詐欺。我只是在大陸做生意，想
    這些匯兌者是正常的，沒有想這麼多，我是有懷疑過這些錢
    可能有問題，我有看到臺灣的電視新聞報導，我問辛○○，
    他說那是正常的錢。」(見本院卷98年度金訴字第1號第11頁
    背面)。綜上被告Ｉ○○、Ｊ○○及甲○○3人之供述，被告
    3人均係成年且心智成熟之人，被告3人應有預見在大陸地區
    詐騙臺灣地區人民之詐欺集團成員，會利用兩岸地下兌匯之
    方式，將在臺灣地區詐騙之不法所得洗錢至大陸地區以規避
    警方之查緝，惟仍為賺取地下兌匯之佣金，容任丙○○○○
    等詐欺集團成員利用被告3人之兩岸地下匯兌交易錢洗。再
    參以被告Ｉ○○、甲○○均供承，被告甲○○特別要求被告
    Ｉ○○提供第三人癸○○之臺北富邦銀行之帳戶做為地下匯
    兌之人頭帳戶，而丙○○○○等詐欺集團成員，於97年10月
    9日、同年月13日分別詐騙李遜吾及壬○後，將不法所得匯
    入癸○○臺北富邦銀行帳戶合計382萬4千元，均係在非銀行
    營業時間，以無摺存款之方式接續匯入，有癸○○臺北富邦
    銀行之交易明細在卷足憑，該等匯款方式與一般之匯款方式
    有異，被告3人顯有預見係詐欺集團所為，仍任令詐欺集團
    成員以此方式將不法所得轉匯至大陸地區。是被告3人上開
    辯解，委無足採，被告3人有掩飾他人因重大犯罪所得財物
    之不確定故意，應堪認定。
三、論罪及科刑：
(一)按銀行法第29條第1項所稱「匯兌業務」，係指行為人不經
    由現金之輸送，而藉與在他地之分支機構或特定人間之資金
    清算，經常為其客戶辦理異地間款項之收付，以清理客戶與
    第三人間債權債務關係或完成資金轉移之行為。而「國內外
    匯兌」則係謂銀行利用與國內異地或國際間同業相互劃撥款
    項之方式，如電匯、信匯、票匯等，以便利顧客國內異地或
    國際間交付款項之行為，代替現金輸送，了結國際間財政上
    、金融上及商務上所發生之債權債務，收取匯費，並可得無
    息資金運用之一種銀行業務而言。是凡從事異地間寄款、領
    款之行為，無論是否賺有匯差，亦不論於國內或國外為此行
    為，均符合銀行法該條項「匯兌業務」之規定。再資金款項
    皆得為匯兌業務之客體，本無法定貨幣或外國貨幣等之限制
    ，人民幣雖非我國法定貨幣，但卻為大陸地區所定之具流通
    性質之貨幣，則人民幣係屬資金、款項，並無疑義。故先在
    臺灣地區匯入相當數額之新臺幣，再在大陸地區領取等值人
    民幣，或在大陸地區匯入相當數額之人民幣，再在臺灣地區
    領取等值新臺幣之方式，為不特定之客戶完成資金之移轉，
    即具有將款項由甲地匯往乙地之功能，自屬辦理匯兌業務之
    範疇。再洗錢防制法第2條所謂「洗錢」，必須符合「重大
    犯罪」之要件始能成立，該法第3條第2項第1款規定，犯刑
    法第339條之罪，其犯罪所得在新臺幣5百萬元以上者，亦屬
    重大犯罪，本件被告3人為丙○○○○等詐欺集團洗錢，丙○○○○等詐欺集團之犯罪所得與本案相關之部分即已逾5
    百萬元。
(二)核被告Ｉ○○、Ｊ○○及甲○○3人所為，均係違反銀行法
    第29條第1項非銀行不得辦理國內外匯兌業務之規定，應依
    同法第125條第1項前段規定論處及犯洗錢防制法第11條第2
    項之洗錢罪（按被告3人行為後，洗錢防制法業已於98年6月
    10 日修正，然就本案適用之第2條第2款、第3條第2項第1款
    、第11條第2項等規定，均未修正，對被告而言並無有利或
    不利之情形，自不生新、舊法比較之問題，附此敘明）。被
    告3人與「黃先生」及「辛○○」有犯意聯絡及行為分擔，
    均為共同正犯。被告Ｉ○○、Ｊ○○及甲○○利用不知情之
    癸○○提供臺北富邦銀行之帳戶犯罪，並利用不知情之Ａ○○提供臺灣銀行彰化分行之帳戶犯罪並請Ａ○○代為轉帳，
    均為間接正犯。
(三)按刑事法若干犯罪行為態樣，本質上原具有反覆、延續實行
    之特徵，立法時既予特別歸類，定為犯罪構成要件之行為要
    素，則行為人基於概括之犯意，在密切接近之一定時、地持
    續實行之複次行為，倘依社會通念，於客觀上認為符合一個
    反覆、延續性之行為觀念者，於刑法評價上，即應僅成立一
    罪。學理上所稱「集合犯」之職業性、營業性或收集性等具
    有重複特質之犯罪均屬之；再銀行法第二十九條所謂之業務
    ，係指反覆同種類行為為目的之社會活動而言，同一人在同
    一處所，違反銀行法規定而經營銀行業務，應不得再以連續
    犯論處（最高法院95年度台上字第1079號、93年度台上字第
    2588號判決參照），是被告Ｉ○○、Ｊ○○及甲○○，先後
    犯非銀行而辦理國內外匯兌業務及掩飾他人因重大犯罪所得
    之行為，依社會客觀通念，符合一個反覆、延續性之行為觀
    念，均屬集合犯之實質上一罪關係。從而，被告3人係以一
    行為，觸犯上開2罪名，為想像競合犯，應從一重之共同違
    反非銀行不得辦理國內外匯兌業務之規定罪處斷。
(四)次按刑法第59條規定，犯罪之情狀顯可憫恕，認科以最低度
    刑仍嫌過重者，得酌量減輕其刑。經查，被告Ｊ○○與被告
    Ｉ○○為姊弟關係，且被告Ｉ○○未婚，故被告Ｊ○○受被
    告Ｉ○○之託在臺灣地區為被告Ｉ○○處理兩岸地下匯兌行
    為，而被告甲○○亦係見從事兩岸地下匯兌交易有利可圖，
    而一時失慮，依附被告Ｉ○○從事該等犯行，被告Ｊ○○及
    甲○○2人之犯行固無足取，本院權衡被告Ｊ○○及甲○○2
    人之犯罪情節及其所犯罪名之法定刑責，堪認情輕法重，在
    客觀上足以引起一般之同情，雖宣告法定最低本刑，猶嫌過
    重，爰依刑法第59條之規定，酌量減輕其刑。經審酌被告Ｉ
    ○○、Ｊ○○及甲○○為圖得從事兩岸地下匯兌所獲得之佣
    金而從事該等犯行，並容任詐欺集團成員以此方式將在臺灣
    地區之犯罪所得轉匯至大陸地區，不但影響國家金融監理及
    外匯管理，復致使遭詐騙之被害人求償困難，再被告Ｉ○○
    之職業為貿易商、未婚、經濟狀況小康、學歷為高中肄業，
    被告Ｊ○○為家管、已婚、有2子、經濟狀況小康、學歷為
    高中畢業，被告甲○○職業為貿易商、未婚、經濟狀況普通
    、學歷為國中畢業，被告Ｉ○○及甲○○均有前科紀錄，素
    行不佳，被告Ｊ○○無前科紀錄，素行尚可，再被告3人就
    共同違反非銀行不得辦理國內外匯兌業務規定罪部分，均已
    自白犯行等一切情狀，分別量處如主文所示之刑。另被告Ｊ
    ○○及甲○○2人未曾受有期徒刑以上刑之宣告，有臺灣高
    等法院被告前案紀錄表在卷足憑，被告Ｊ○○及甲○○2人
    因一時貪慾，短於思慮，致觸犯本案犯行，經此科刑教訓，
    應能知所警惕而無再犯之虞，本院認其所受刑之宣告以暫不
    執行為適當，併宣告緩刑4年，並各應向公庫支付10萬元，
    以啟自新。至於被告Ｉ○○之辯護人為被告辯護稱:被告Ｉ
    ○○於偵查中因為供出甲○○，檢察官因而查獲共犯甲○○
    ，請依證人保護法第14條第1項之規定予以減輕其刑等語，
    然證人保護法第14條第1項規定:「第二條所列刑事案件之被
    告或犯罪嫌疑人，於偵查中供述與該案案情有重要關係之待
    證事項或其他正犯或共犯之犯罪事證，因而使檢察官得以追
    訴該案之其他正犯或共犯者，以經檢察官事先同意者為限，
    就其因供述所涉之犯罪，減輕或免除其刑。」，適用該條項
    減輕或免除其刑之前題為經檢察官事先同意，惟觀之本案所
    有偵查卷宗，均未有檢察官事先同意讓被告Ｉ○○適用證人
    保護法之記載，是被告Ｉ○○不得依證人保護法第14條第1
    項之規定減輕其刑，附此敘明。
(五)按犯銀行法之罪，因犯罪所得財物或財產上利益，除應發還
    被害人或得請求損害賠償之人外，屬於犯人者，沒收之。如
    全部或一部不能沒收時，追徵其價額或以其財產抵償之，銀
    行法第136條之1定有明文。因共同正犯應就全部犯罪結果負
    其責任，且於沒收時，為避免執行時發生重複沒收之情形，
    故各共同正犯之間係採連帶沒收主義，於裁判時應諭知共同
    正犯連帶沒收之，97年度台上字第817號判決可資參照。被
    告Ｉ○○、Ｊ○○及甲○○之犯罪所得，依被告Ｉ○○於本
    院審理中供稱:計算犯罪所得為從事地下匯兌之交易總金額(
    新臺幣)換算為人民幣，再以換算後人民幣乘以百分之一所
    得之數字(新臺幣)即為從事地下匯兌所得之佣金等語(見本
    院98年度金重訴字第1號卷第16頁、第387頁及第141頁至142
    頁99年2月4日準備狀)，附表二至附表五為被告Ｉ○○、Ｊ
    ○○及甲○○從事兩岸地下匯兌之金額，附表二至附表五之
    總金額合計新臺幣137,383,034元，該總金額換算為人民幣(
    以有利於被告1比4.7計算)為29,230,433元(4捨5入)，再乘
    以百分之一等於292,304(4拾5入)，故新臺幣292,304元即為
    被告Ｉ○○從事地下匯兌所取得之佣金。再被告甲○○於本
    院審理中供稱:伊從事地下匯兌交易獲利約新臺幣15萬元等
    語，綜上，被告3人之犯罪所得合計為新臺幣442,304元，基
    於共犯連帶責任，應與共犯「黃先生」及「辛○○」連帶沒
    收，如全部或一部不能沒收時，以其等財產連帶抵償之。另
    有關被告Ｊ○○部分，被告Ｊ○○於警詢中供稱:因為伊失
    業，而Ｉ○○在大陸地區有投資牛肉、金屬電鍍等事業，Ｉ
    ○○遂以月薪2至3萬元聘僱伊，負責跑銀行查看有無款項匯
    入伊或Ｉ○○的金融帳戶內，再由伊轉匯至Ｉ○○所指定匯
    出之金融帳戶等語(見98年度偵字第313號卷第12頁)，又於
    本院中供稱:伊每個月的薪資是從伊管理的帳戶中領出等語(
    見本院98年度聲羈字第7號卷第11頁)，是被告Ｊ○○每月所
    得2至3萬元係由被告Ｉ○○所交付，且被告Ｊ○○除了協助
    兩岸地下匯兌外，尚包括Ｉ○○與他人正常生意往來事項，
    被告Ｊ○○之犯罪所得應包含在被告Ｉ○○之上開犯罪所得
    內，故不重復計入被告3人之犯罪所得內，併此敘明。
(六)扣案如附表一所示之物，分別係被告Ｉ○○及Ｊ○○所有，
    為供兩岸地下匯兌所用之物，而其中Ｊ○○使用其所有之MO
    TOROLA行動電話搭配0000000000號門號，與Ｉ○○所有之00
    000000000號門號，為供其2人聯絡兩岸地下兌匯事項使用，
    有0000000000門號之監聽譯文在卷足憑，(見98年度偵字第
    286 號偵查卷一第84至142頁)，爰依刑法第38條第1項第2款
    規定沒收之。另扣案之彰化市第一信用合作社存摺2本、中
    國國際商業銀行彰化分行存摺1本、彰化一信放款利息收據6
    張、郵政存簿儲金存款單2張、中國信託匯款申請書2張、兆
    豐商銀2國內外匯款申請書51張、兆豐國際商業銀行存款憑
    條1張、兆豐國際商業銀行存款對帳單7張、臺北富邦銀行Ｊ
    ○○存摺1本、合作金庫彰化分行存摺1本、彰化十信存款存
    摺2本、臺北富邦銀行Ｊ○○提款卡1張、0000000000號SIM
    卡1張(在扣案Ｊ○○之行動電話內)、Ｉ○○所有MOTOROLA
    、NOKIA行動電託(含SIM卡及充電器)各1組、Ｉ○○付款記
    事簿1本、公司行號往來明細2本、軒蓋貿易公司、兆豐國際
    商銀名片各1張及日結帳目1張，無證據證明係供本案犯罪所
    用之物，又癸○○所有臺北富邦銀行存摺2本，非被告3人所
    有，爰均不予宣告沒收。
四、不另為無罪諭知部分:
(一)公訴意旨認，被告Ｉ○○、Ｊ○○及甲○○3人從事兩岸地
    下匯兌之總金額為:被告Ｉ○○在兆豐銀行北彰化分行自97
    年1 月3日至98年2月6日及被告Ｊ○○在上開銀行自97年1月
    2日至97年12月31日之所有提出、存入之總金額，合計為新
    臺幣782,637,483元，然被告Ｉ○○及Ｊ○○均辯稱，上開2
    帳戶內之交易明細，有些是被告Ｉ○○與經商客戶正常交易
    之金額，有些是2帳戶互為匯款之金額，並非全部都為下地
    匯兌之金額等語，被告2人之辯解尚非無據，且公訴人未能
    提出相關證據證明上開金額全部為被告等人從事地下匯兌之
    金額。本院認被告Ｉ○○、Ｊ○○及甲○○3人從事兩岸地
    下兌匯之總額，為附表二、三、四、五所示交易金額之加總
    ，總金額為137,383,034元，就起訴書與本院認定關於被告3
    人從事兩岸地下匯兌之差額部分，因與本件判決犯罪事實，
    為集合犯之實質上一罪關係，爰不另為無罪之諭知。
(二)公訴意旨另以:被告Ｉ○○與甲○○基於詐欺之犯意聯絡，
    於97年2月前，先赴大陸地區與「黃先生」商議進行洗錢及
    兩岸地下匯兌之業務，另由被告甲○○在大陸地區負責指揮
    在臺灣假冒檢察官向民眾詐騙之車手丙○○○○等詐欺集團
    成員，而由被告Ｉ○○負責在臺灣地區提供洗錢及地下匯兌
    帳戶，並負責辦理匯款工作，嗣甲○○所屬大陸地區之詐欺
    集團下達指示予戊○○，於97年10月6日詐騙壬○170萬元，
    並將其中大陸地區詐欺集團應分得之136萬元匯入Ｉ○○中
    國信託銀行之帳戶內;又戊○○、丙○○○○、乙○○、子
    ○○等詐欺集團成員，於97年10月9日詐騙李遜吾203萬元，
    將大陸地區詐欺集團應分得之162萬4仟元在臺北富邦銀行北
    中壢分行匯入癸○○臺北富邦銀行之帳戶內;再丙○○○○
    、子○○、戊○○及乙○○等詐欺集團成員，於97年10月13
    日詐騙壬○270萬元，將其中大陸地區詐欺集團成員應分得
    之220萬元在臺北富邦銀行北中壢及中壢分行匯入癸○○富
    邦銀行之帳戶內，因認被告Ｉ○○及甲○○均涉犯刑法第
    339 條第1項之詐欺取財罪嫌。訊據被告Ｉ○○及阮建阮均
    堅決否認有何詐欺犯行，均辯稱:其等不認識詐欺集團的成
    員等語。經查:證人戊○○於本院審理中具結證稱:伊完全沒
    看過Ｉ○○、Ｊ○○及甲○○，也未與其3人聯絡過，當初
    是丙○○○○找伊參加詐騙集團的，平常都是在大陸地區綽
    號「阿國」之人指揮伊等行騙，伊曾經將詐騙壬○的220萬
    元以無摺存款之方式匯到癸○○臺北富邦銀行的帳戶，是在
    大陸地區的人給伊帳號，叫伊去匯的等語(見本院98年度金
    重訴字第1號卷第268至276頁)。又證人乙○○於本院審理中
    具結證稱:伊不認識Ｉ○○、Ｊ○○及甲○○，也未與其3人
    聯絡過，伊是丙○○○○的下線，通常都是在大陸地區的人
    分配詐騙的工作，大陸那邊會將匯款帳號傳給丙○○○○，
    丙○○○○再傳給伊等人，有時候大陸地區的人也會直接將
    帳號傳給伊等人，大陸地區的人有「阿國」及「進哥」等語
    (見本院98年度金重訴字第1號卷第277至284頁)。再丙○○○○於本院審理中具結證稱:伊不認識Ｉ○○、Ｊ○○及甲○○，在大陸那邊的上線也沒有介紹伊認識其3人，在大陸
    地區的上線叫「阿國」及「進哥」，詐欺集團的分工是大陸
    地區的成員負責行騙，在臺灣地區的成員則負責取款及匯款
    ，都是依據大陸那邊的指示匯款等語(見本院98年度金重訴
    卷第328至334頁)。在臺灣地區之詐欺集團成員丙○○○○
    、戊○○及乙○○等人均證稱不認識被告Ｉ○○及甲○○，
    再參以戊○○等詐欺集團成員，曾經將詐騙壬○的一部分不
    法所得，匯入Ｉ○○於中國信託銀行帳戶內，如被告Ｉ○○
    為詐欺集團成員，依常情應不會使用自己名下之帳戶為匯款
    之帳戶。足認，此部分尚缺乏積極證據足資證明被告Ｉ○○
    及甲○○有詐欺取財之犯行，自難僅憑推測或擬制之方法，
    即遽為被告2人有罪之論斷。被告Ｉ○○及甲○○此部分所
    涉犯行既屬不能證明，本應為無罪諭知，惟此部分與前開論
    罪科刑部分具有想像競合法律上一罪之關係，爰不另為無罪
    之諭知。
據上論斷，應依刑事訴訟法第299條第1項前段，銀行法第29條第
1項、第125條第1項前段、第136條之1，洗錢防制法第11條第2項
，刑法第11條、第28條、第59條、第74條第1項、第2項第4款、
第38條第1項第1款、第2款，判決如主文。
本案經檢察官許英輝到庭執行職務。
中    華    民    國    99    年    9    月    21    日
                  刑事第四庭  審判長法  官  馬培基
                                    法  官  盧亨龍
                                    法  官  劉正偉
以上正本證明與原本無異。
如不服本判決應於收受本判決後10日內向本院提出上訴書狀；上
訴書狀應敘述具體理由。未敘述上訴理由者，應於上訴期間屆滿
後20日內向本院補提理由書狀（均須按他造當事人之人數附繕本
）。「切勿逕送上級法院」。
告訴人或被害人對於本判決如有不服，請書具不服之理由狀，請
求檢察官上訴者，其上訴期間之計算係以檢察官收受判決正本之
日期為準。
                                    書記官  戴嘉宏
中    華    民    國    99    年    9    月    21    日
附錄論罪科刑法條：
銀行法第29條
（禁止非銀行收受存款及違反之處罰）
除法律另有規定者外，非銀行不得經營收受存款、受託經理信託
資金、公眾財產或辦理國內外匯兌業務。
銀行法第125條
違反第 29 條第 1 項規定者，處 3 年以上 10 年以下有期徒刑
，得併科新臺幣 1 千萬元以上 2 億元以下罰金。其犯罪所得達
新臺幣 1 億元以上者，處 7 年以上有期徒刑，得併科新臺幣
2500 萬元以上 5 億元以下罰金。
洗錢防制法第2條
本法所稱洗錢，指下列行為：
一、掩飾或隱匿因自己重大犯罪所得財物或財產上利益者。
二、掩飾、收受、搬運、寄藏、故買或牙保他人因重大犯罪所得
    財物或財產上利益者。
洗錢防制法第11條
有第 2 條第 1 款之洗錢行為者，處 5 年以下有期徒刑，得併
科新臺幣 3 百萬元以下罰金。
有第 2 條第 2 款之洗錢行為者，處 7 年以下有期徒刑，得併
科新臺幣 5 百萬元以下罰金。
附表一
┌───┬────────────┬───┬──────┐
│編號  │品項                    │數量  │所有人      │
├───┼────────────┼───┼──────┤
│一    │兆豐國際商業銀行北彰化分│4本   │Ｉ○○      │
│      │行存摺                  │      │            │
├───┼────────────┼───┼──────┤
│二    │中國信託銀行彰化分行存摺│1本   │Ｉ○○      │
├───┼────────────┼───┼──────┤
│三    │兆豐國際商業銀行北彰化分│8本   │Ｊ○○      │
│      │行存摺                  │      │            │
├───┼────────────┼───┼──────┤
│四    │MOTOROLA行動電話        │1支   │Ｊ○○      │
├───┼────────────┼───┼──────┤
│五    │0000000000號SIM卡       │1張   │Ｊ○○      │
├───┼────────────┼───┼──────┤
│六    │00000000000號SIM卡      │1張   │Ｉ○○      │
└───┴────────────┴───┴──────┘


司法院資訊處製作；財團法人民間司法改革基金會備份。
